臺灣雲林地方法院民事裁定
110年度消債更字第45號
聲  請  人
即  債務人  吳宏慶  
代  理  人  陳柏達律師（法扶律師）
上列當事人因消費者債務清理事件聲請更生，本院裁定如下：
    主  文
聲請人甲○○自民國一一０年十二月二十八日十六時起開始更生程
序。
命司法事務官進行更生程序。
    理  由
一、按債務人不能清償債務或有不能清償之虞者，得依本條例所
    定更生或清算程序，清理其債務；債務人無擔保或無優先權
    之債務總額未逾新臺幣1,200萬元者，於法院裁定開始清算
    程序或宣告破產前，得向法院聲請更生；債務人對於金融機
    構負債務者，在聲請更生或清算前，應向最大債權金融機構
    請求協商債務清償方案，或向其住、居所地之法院或鄉、鎮
    、市、區調解委員會聲請債務清理之調解；自債務人提出協
    商請求之翌日起，逾30日不開始協商，或自開始協商之翌日
    起逾90日協商不成立，債務人得逕向法院聲請更生或清算，
    消費者債務清理條例（下稱消債條例）第3條、第42條第1項
    、第151條第1項及第153條分別定有明文。揆諸消債條例之
    立法目的，乃在於使陷於經濟上困境之消費者，得分別情形
    利用更生或清算程序清理債務，藉以妥適調整債務人與債權
    人及其他利害關係人之權利義務關係，保障債權人之公平受
    償，並謀求消費者經濟生活之更生機會，從而健全社會經濟
    發展（消債條例第1條立法理由參照）。準此，債務人若有
    不能清償債務或有不能清償債務之虞，且客觀上並無濫用更
    生或清算程序之情事，自應使其藉由消費者債務清理條例所
    定程序以清理債務。次按法院開始更生程序之裁定，應載明
    其年、月、日、時，並即時發生效力；法院開始更生或清算
    程序後，得命司法事務官進行更生或清算程序，必要時得選
    任律師、會計師或其他適當之自然人或法人1人為監督人或
    管理人，消債條例第45條第1項、第16條第1項亦有明定。
二、本件聲請意旨略以：聲請人積欠無擔保債務，而有不能清償
    債務之情事，經向鈞院聲請債務清理之調解不成立，而聲請
    人其所負無擔保或無優先權之本金及利息債務總額未逾新臺
    幣（下同）1,200萬元，復未經法院裁定開始清算程序或宣
    告破產，爰請求裁定准予更生等語。
三、按消債條例所稱消費者，係指5年內未從事營業活動或從事
    平均每月營業額20萬元以下之小規模營業之自然人；債務人
    為公司或其他營利法人之負責人，無論是否受有薪資，均視
    為自己從事營業活動，其營業額依該公司或其他營利法人之
    營業額定之，消債條例第2條第1項、第2項及消債條例施行
    細則第3條第2項定有明文。經查，聲請人之財產及收入狀況
    說明書記載於本件聲請日前5年內未從事營業活動，又依聲
    請人提出之財團法人金融聯合徵信中心當事人綜合信用報告
    -債務清理條例前置協商專用債權人清冊（見本院卷第23至2
    6頁），固註記聲請人曾為「緯峻有限公司」（統一編號：0
    0000000）之董事，惟查，「緯峻有限公司」係於民國100年
    11月16日核准設立，而於104年8月28日辦理解散登記，此有
    經濟部商業司商工登記公示資料查詢電腦畫面附卷可參。復
    觀諸聲請人之勞工保險被保險人投保資料表（明細）（見本
    院110年度司消債調字第43號卷第35頁），聲請人於104年9
    月24日自緯峻有限公司退保後，於105年1月27日加保於雲林
    區漁會迄今，從而，聲請人指其於5年內未從事營業活動，
    應屬可採。是聲請人屬消債條例第2條所規定之消費者，而
    為消債條例適用之對象。
四、聲請人因對於金融機構及非金融機構等債權人負無擔保或無
    優先權之債務，有不能清償之情形（據債權人於本件所陳報
    包含本金、利息、程序費用等金額合計約3,007,845元），
    前於110年5月19日以書面向本院聲請消費者債務清理法院前
    置調解，經本院以110年度司消債調字第43號受理調解，嗣
    於110年8月26日調解不成立後，為本件更生之聲請等情，已
    據其提出108、109年度綜合所得稅各類所得資料清單、全國
    財產稅總歸戶財產查詢清單、財團法人金融聯合徵信中心查
    詢當事人綜合信用報告回覆書、前置協商不成立通知書等件
    為證，並有全體債權人陳報狀在卷可參，復經本院依職權調
    取本院110年度司消債調字第43號卷核閱無訛。是以，本院
    自應綜合聲請人目前全部收支及財產狀況，評估其是否有「
    不能清償債務或有不能清償之虞」，作為是否裁准更生之判
    斷標準，說明如下：
㈠、每月收入及財產狀況：
　　聲請人名下無任何財產，僅有乙筆以聲請人為被保險人投保
    於三商美邦人壽保險股份有限公司（下稱三商美邦人壽）之
    有效保險契約，保單價值準備金為215,803元等情，有全國
    財產稅總歸戶財產查詢單、三商美邦人壽中文投保證明附卷
    可稽（見本院卷第31頁、第317頁）。又聲請人陳稱其目前
    任職於名人煤氣行，每月收入為26,000元等情，此有名人煤
    氣行出具之薪資證明書在卷可查（見本院卷第287頁）。是
    本院審酌上情，認應以每月收入26,000元，作為計算聲請人
    目前償債能力之基準。
㈡、每月必要支出狀況：
    聲請人主張其個人每月必要支出為電費500元、瓦斯費300元
    、水費200元、膳食費6,000元、行動電話費用500元、交通
    費300元、生活雜費1,000元、健保費338元、漁會保費513元
    ，合計9,651元（見本院卷第13至14頁、第133頁）乙情，業
    據聲請人提出雲林區漁會保險轉帳明細表、台灣電力公司繳
    費憑證、台灣自來水股份有限公司代繳水費電子憑證、中華
    電信股份有限公司繳費通知、免用統一發票收據等件為證，
    衡以上述聲請人每月必要支出尚低於衛生福利部公告110年
    度臺灣省每人每月最低生活費13,288元之1.2倍即15,946元
    ，且聲請人所陳報之各項支出，均為日常生活所必要，亦無
    浪費或浮誇之情，應予准許。又聲請人主張其需扶養未成年
    之女兒吳○羽及配偶王皓瑩，每月分別支出扶養費6,000元、
    7,000元等語（見本院卷第14頁）。查聲請人之女兒現年為1
    1歲，名下無任何價值資產，108年度、109年度所得均為0元
    ，此有戶籍謄本、全國財產稅總歸戶財產查詢清單、綜合所
    得稅各類所得資料清單在卷可稽（見本院卷第135頁、第237
    至241頁），是聲請人之女兒吳○羽現尚在就學階段，無獨立
    謀生能力及資產，自有受父母扶養之必要。再惟衡以一般情
    形，未成年人尚無需負擔房租、交通、水電等相關費用，且
    必要支出較低，故其生活費用標準應較成年人為低，故認聲
    請人每月支出扶養費共6,000元，尚與倫理常情相符，應可
    允許。至聲請人主張其須扶養配偶王皓瑩，每月支出扶養費
    7,000元乙節。本院審酌聲請人之配偶王皓瑩現年40歲，此
    有戶籍謄本在卷可稽（見本院卷第135頁），正值青壯年，
    距法定退休年齡65歲尚有25年，伊雖名下無任何財產，然仍
    有一定之勞動能力，且聲請人並未舉證王皓瑩有何不能維持
    生活而有受聲請人扶養之必要，故此部分扶養費，應予剔除
    。
㈢、每月餘額及還款能力：
    承上，以聲請人每月所得收入26,000元，扣除其每月必要支
    出費用15,651元（計算式：9,651元＋6,000元＝15,651元）後
    ，餘額僅10,349元，顯不足清償最大債權金融機構於前置協
    商程序中，所提出每月清償11,000元之還款方案（見本院11
    0年度司消債調字第43號卷第159頁）。另參以聲請人目前債
    務總額為3,007,845元，則縱不計息，以其目前每月可負擔
    還款金額10,349元計，亦尚須24餘年始可清償完畢，更遑論
    聲請人現積欠之債務，其利息及違約金部分等仍持續增加中
    ，其收入及財產與債務差距過大，顯無法清償債務，堪認聲
    請人之經濟狀況已有不能清償債務之虞，而有藉助更生制度
    調整其與債權人間之權利義務關係而重建其經濟生活之必要
    ，自應許聲請人得藉由更生程序清理債務。
五、綜上所述，本件聲請人為一般消費者，其有無法清償債務之
    情事，又所負無擔保或無優先權之債務，並未逾1,200萬元
    ，且未經法院裁定開始清算程序或宣告破產，復查無消債條
    例第6條第3項、第8條或第46條各款所定駁回更生聲請之事
    由存在，則聲請人聲請更生，應屬有據，爰裁定如主文。又
    本件聲請人業經裁定開始更生程序，爰並裁定命司法事務官
    進行本件更生程序。
六、聲請人於更生程序開始後，應盡所能節約支出，提出足以為
    債權人會議可決或經法院認為「已盡力清償」之更生方案以
    供採擇。而司法事務官於進行本件更生程序、協助聲請人提
    出更生方案時，亦應依聲請人之薪資變化、社會常情及現實
    環境衡量聲請人之清償能力，並酌留其生活上應變所需費用
    ，進而協助聲請人擬定允當之更生方案，始符消債條例重建
    債務人經濟生活之立法目的，附此敘明。
七、依消債條例第11條第1 項、第45條第1 項、第16條第1 項，
    裁定如主文。
中　　華　　民　　國　　110 　年　　12　　月　　28　　日
                  民事第一庭    法  官  吳福森

以上正本證明與原本無異。
本裁定不得抗告。
中　　華　　民　　國　　110 　年　　12　　月　　28　　日
                                書記官　程尹鈴